【裁判字號】    98,訴,729
【裁判日期】    980508
【裁判案由】    戶政
【裁判全文】
臺北高等行政法院裁定
                                       98年度訴字第729號
原      告  甲○○
被      告  臺北縣三重市戶政事務所
代  表  人  乙○○（主任）
上列當事人間戶政事件，原告提起行政訴訟，本院裁定如下：
    主  文
原告之訴駁回。
訴訟費用由原告負擔。
    理  由
一、按提起課予義務訴訟，須以經過合法之訴願程序為其前提，
    必經提起訴願而不服訴願決定，或逾訴願決定期間（三個月
    或加上延長二個月）不為訴願決定，始得提起。此觀行政訴
    訟法第五條、訴願法第85條規定甚明。其在訴願決定期間遽
    行起訴者，不備起訴要件，又不能補正，應依同法第107 條
    第1 項第10款駁回之。
二、本件原告主張，原告與訴外人藍雅鈴於95年10月間，經公開
    儀式並有2 人以上之證人而結婚，旋於翌年1 月間生下婚生
    女名為玥婷。依當時民法規定，子女從父姓。原告之女姓名
    為楊玥婷。之後原告夫妻失和，藍雅鈴返回娘家，竟趁結婚
    未經戶籍登記之便，擅自申報楊玥婷出生登記為姓名藍玥婷
    ，父不詳（空白未填），戶籍地址台北縣三重市○○街16巷
    17號，由被告據以登記完竣。原告發現錯誤登記後，申請被
    告更正登記，被告竟以98年4 月7 日北縣重戶字字第
    0980003413號函復拒絕，顯為違法，損害原告權益。原告得
    依行政訴訟法第8 條規定，請求被告更正藍玥婷之戶籍登記
    姓「藍」為「楊」，父「不詳」為「甲○○」，戶籍地址「
    台北縣三重市○○街16巷17號」為「台北縣三重市○○○路
    240 巷10號2 樓」，並於記事欄記載「經由準正成為婚生子
    女」。經核被告就戶籍登記事項有錯誤時之更正登記（戶籍
    法第22條），性質上為行政處分。原告申請更正登記，被告
    予以拒絕，性質上亦為行政處分。原告於經被告拒絕後即於
    98 年4月15日向本院起訴，依其聲明內容，係請求被告作成
    行政處分。經函請台北縣政府於98年4 月27日查復稱，尚未
    受理原告之訴願事件，嗣據被告查復稱，原告於98年4 月16
    日提起訴願，已經向台北縣政府訴願審議委員會提出訴願答
    辯。足見本件現在訴願中，且尚未逾訴願決定期間。原告不
    待訴願決定期間經過，遽行起訴請求被告作成更正登記之行
    政處分，係提起課予義務訴訟，參照前述規定與說明，並不
    合法。原告主張得依行政訴訟法第8 條規定逕行起訴，不無
    誤會。其起訴應予駁回。
三、依行政訴訟法第107條第1項第10款、第104條、民事訴訟法
    第95條、第78條，裁定如主文。
中    華    民    國    98    年    5     月    8    日
             台北高等行政法院第八庭
                        審判長法  官  蔡進田
                              法  官  鄭小康
                              法  官  王碧芳
上為正本係照原本作成。
如不服本裁定，應於送達後10日內，向本院提出抗告狀（須按他
造人數附繕本）。
中    華    民    國    98    年    5     月    8    日
                              書記官  黃倩鈺


司法院資訊處製作；財團法人民間司法改革基金會備份。
